臺灣臺南地方法院刑事判決　　　　　　　　　　　　九十一年度易字第一九號
　　公　訴　人　臺灣台南地方法院檢察署檢察官
　　被　　　告　甲○○
右列被告因侵占案件，經檢察官聲請簡易處刑判決（九十一年度偵字第三一一０號）
，經本院簡易庭（九十一年度新簡字第一九三號）移由本院依普通程序審理，本院判
決如左：
    主  文
甲○○無罪。
    理  由
一、公訴意旨略以：甲○○於民國九十一年三月一日，見乙○○所飼養之三隻雞進入
    座落台南縣永康市○○街三二０巷口許某耕種之芭樂園內，竟意圖為自己不法之
    所有，將該三隻脫離主人所有之雞隻侵占入己。迨同月十七日十七時許，又有乙
    ○○所有之八隻雞進入甲○○所耕種之前揭芭樂園，甲○○又基於概括犯意，予
    以侵占入己。嗣經乙○○發覺而報警於同日十七時五十分許，在上揭芭樂園查獲
    許某，並取出脫離乙○○所有之前述十一隻雞。認被告涉有刑法第三百三十七條
    之侵占罪嫌云云。
二、按犯罪事實應依證據認定之，無證據不得推定其犯罪事實。又不能證明被告犯罪
    者，應諭知無罪之判決，刑事訴訟法第一百五十四條第三百零一條第一項分別定
    有明文。另按事實之認定，應憑證據，如未能發現相當證據，或證據不足以證明
    ，自不能以推測或擬制之方法，為裁判基礎；且被告否認犯罪事實所持之辯解，
    縱屬不能成立，仍非有積極證據足以證明其犯罪行為，不能遽為有罪之證明，最
    高法院四十年臺上字第八六號判例、三十年度上字第一八三一號判例分別著有明
    文可資參照。又告訴人之告訴，本以使被告受刑事訴追為目的，故其陳述是否與
    事實相符，自應調查其他證據，以資審認，苟其所為攻擊之詞，尚有瑕疵，則在
    此瑕疵未予究明以前，即不能遽採為斷罪之基礎（最高法院六十九年台上字第一
    五三一號判例參照）。另按認定犯罪事實，所憑之證據，雖不以直接證據為限，
    間接證據亦包括在內，然無論直接或間接證據，其為訴訟上之證明，須於通常一
    般之人均不致於有所懷疑，而得確信其為真實之程度者，使得據之為有罪之認定
    ，倘其證明尚未達到此一程度，而有合理性懷疑之存在時，即無從為有罪之認定
    ，此亦有最高法院七十六年台上字第四九八六號判例可資參照。
三、本件公訴人認被告甲○○涉有侵占罪嫌，無非以上揭事實有 (一)被告甲○○之
    自白 (二)被害人乙○○之指訴，(三)扣押書、贓物認領保管單各一紙在卷等資
    為依據。
四、訊據被告甲○○堅決否認有右揭犯行，辯稱：伊係為了跟雞隻主人理論，並無侵
    占之意等語。
五、
  (1)按刑法上之侵占罪，須持有人變易其原來之持有意思而為不法所有之意思，始能
    成立，如僅將持有物延不交還或有其他原因致一時未能交還，既缺乏主觀要件，
    即難遽以該罪相繩（最高法院六十八年台上字第三一四六號判例參照）。
  (2)本件被告甲○○在警訊、偵查均未承認伊有侵占告訴人雞隻之犯意，始終表示係
    為了跟雞隻所有人理論等語，「因他的雞吃我的菜，所以我才將雞抓起來、關起
    來，等到主人跟我講，我再給他，讓他知道他的雞吃我的菜。」見九十一年三月
    十七日下午十八時十五分警訊筆錄。「問：是否在九十一年三月一日和十七日分
    別竊取乙○○所有雞共十一隻？答：是因為他的雞去我菜園吃我的菜，造成損失
    ，我才將它們關起來，目的是要主人來向我說要和他理論。」見九十一年三月十
    八日下午三時二十五分偵訊筆錄。是被告始終並未自白有侵占之犯行。
  (3)本件告訴人到院亦表示經被告說明後，本件應係誤會，且雙方亦在台南縣永康市
    調解委員會調解筆錄達成和解，表示純屬誤會，此有該會調解筆錄一紙附卷可憑
    。
六、綜上所述，參互印證，被告既未在偵查中自白侵占，告訴人亦到院表示係屬誤會
    ，自不得僅憑告訴人在警訊中之指訴，認定被告確有侵占之犯行。況依上開情狀
    被告確有種菜，菜確有被琢之痕跡，此有被告提出之相片一幀附卷可依，告訴人
    與被告之住居所，一在巷口（大同街二七七號），一在巷尾（大同街三二０巷八
    號），告訴人也不知其雞隻會跑到他人之菜園吃菜，才會認被告有侵占等情，被
    告所辯抓雞隻目的係待主人來理論一節尚非顯違常情，洵堪採信。據上所陳，本
    件依調查所得證據尚不足以證明被告確有侵占之犯行，此外復查無其他積極證據
    足資證明被告有右述犯行，揆諸首開說明，犯罪尚屬不能證明，應為無罪之諭知
    。
據上論斷，應依刑事訴訟法第四百五十二條、第三百零一條第一項，判決如主文。
本件經檢察官陳昆廷到庭執行職務。
中    華    民    國      九十一    年        八      月      二十七    日
                              臺灣臺南地方法院刑事第二庭
                                  法  官  侯  明  正
右正本證明與原本無異
如不服本判決應於送達後十日內向本院提出上訴狀
                                  書記官  王   惠  珠
中    華    民    國      九十一    年        八      月      二十七    日
